【裁判字號】    98,訴,2752
【裁判日期】    990930
【裁判案由】    返還投資款等
【裁判全文】
臺灣臺中地方法院民事判決  98年度訴字第2752號
原      告  丁○○
            甲○○
共      同
訴訟代理人    詹仕沂律師
複代理人      蘇文俊律師
被      告    翃泰股份有限公司
兼法定代理人  乙○○
當事人間返還投資款等事件，本院於民國99年9月9日言詞辯論終
結，判決如下：
    主    文
被告翃泰股份有限公司應給付原告丁○○新台幣捌拾萬元，及自
民國九十八年十一月十四日起至清償日止，按年利率百分之五計
算之利息。
被告翃泰股份有限公司應給付原告甲○○新台幣參拾柒萬貳仟元
，及自民國九十八年十一月十四日起至清償日止，按年利率百分
之五計算之利息。
原告其餘之訴駁回。
訴訟費用由被告翃泰股份有限公司負擔百分之五十五，原告丁○○負擔百分之二十二，原告甲○○負擔百分之二十三。
本判決第一項於原告丁○○以新台幣貳拾陸萬陸仟元為被告翃泰
股份有限公司供擔保後，得假執行。
本判決第二項於原告甲○○以新台幣壹拾貳萬肆仟元為被告翃泰
股份有限公司供擔保後，得假執行。
原告其餘假執行之聲請駁回。
    事實及理由
一、本件被告經合法通知無正當理由均不到場，核無民事訴訟法
    第386條各款所列情形，准依原告之聲請，由其一造辯論而
    為判決。
二、原告起訴主張：
  (一)投資款項部分：
  (1)被告翃泰股份有限公司（下稱翃泰公司）之法定代理人即被
    告乙○○，於民國97年5月至10月間，以翃泰公司主要經營
    項目為美容相關用品，力邀原告投資，稱每月得獲取投資金
    額百分之三十豐厚紅利，並以可協助原告以信用貸款方式投
    資，信用貸款之利息將由翃泰公司支出，嗣透過訴外人侯昭
    媚為原告辦理信用貸款，並與翃泰公司簽立經銷合作契約（
    下稱系爭契約），原告丁○○取得貸款後，即匯款新台幣（
    下同）55萬元至被告乙○○指定之帳號000000000000帳戶，
    並領取現金36000元委請訴外人侯昭媚轉交被告乙○○；原
    告甲○○則匯款372,000元予被告乙○○。
  (2)嗣被告收受系爭投資款後，未按約定向原告報告每月營收狀
    況，亦無按月分紅，原告於98年2月質之被告乙○○，被告
    乙○○均推託其詞，亦未說明確將原告之投資款用於投資事
    業，原告始確認遭被告乙○○詐騙而於98年2月16日以存證
    信函終止系爭契約，兩造契約業經終止，爰依不當得利、侵
    權行為及終止契約回復原狀之法律關係請求被告翃泰公司及
    被告乙○○返還原告丁○○586,000元及原告甲○○372,000
    元之投資款項。又被告乙○○以翃泰公司法定代理人執行職
    務之機會，以詐欺方式令原告誤信將獲得報酬而為意思表示
    致生損害，被告翃泰公司應與被告乙○○連帶負責。
  (3)原告因被告之詐欺行為，致生非財產上之損害，應連帶給付
    原告各20萬元之慰撫金。
  (二)借貸部分：
    被告翃泰公司於97年10月至11月間分別向原告丁○○借貸49
    萬元、原告甲○○借貸30萬元，惟被告借款後均未支付利息
    ，亦無還款意願，原告於98年2月16日以存證信函催告被告
    翃泰公司於1個月內返還借貸金額，惟被告翃泰公司置之不
    理，爰依消費借貸之法律關，請求被告翃泰公司負清償責任
    。
  (三)聲明：
  (1)被告應連帶給付原告丁○○786000元，及自起訴狀繕本送達
    翌日起至清償日止，按年息百分之5計算之利息。
  (2)被告翃泰股份有限公司應給付原告丁○○49萬元，及自起訴
    狀繕本送達翌日起至清償日止，按年息百分之5計算之利息
    。
  (3)被告應連帶給付原告甲○○572000元，及自起訴狀繕本送達
    翌日起至清償日止，按年息百分之5計算之利息。
  (4)被告翃泰股份有限公司應給付原告甲○○300000元，及自起
    訴狀繕本送達翌日起至清償日止，按年息百分之5計算之利
    息。
  (5)願供擔保請准宣告假執行。
三、被告經合法通知未到庭，亦未提出任何聲明、陳述或証據資
    料供本院審酌。
四、得心證之理由：
  (一)原告主張投資款項部分：
  (1)原告丁○○及甲○○主張與被告翃泰公司訂立經銷合作契約
    並各投資55萬元及372000元，嗣以存證信函終止系爭契約等
    情，業據原告提出原告2人之存摺影本各1份及98年2月16日
    高雄瑞豐郵局000000-0第483號存證信函1紙，並經證人即辦
    理原告投資被告翃泰公司貸款事宜之丙○○到庭證述：「丁○○與甲○○都是由被告公司介紹跟我辦理貸款的，而被告
    公司會介紹跟我辦理貸款的都是投資被告公司合作經銷契約
    的」（詳本院99年9月9日言詞辯論筆錄）核屬相符，復經原
    告請求本院函調原告匯款所入帳戶確為被告翃泰公司之帳戶
    ，此亦有台中商業銀行軍功分行99年6月中軍功字第0990290
    00號函及玉山銀行左營分行99年5月26日玉山左營字第09905
    24001號函附卷可參，被告復未到庭爭執，亦未提出任何證
    資料可供審酌，原告此部分之主張自可信為真實。原告主張
    系爭契約已終止，依民法第263、259條被告翃泰公司應返還
    原告丁○○所交付之55萬元投資款項及原告甲○○所交付之
    372000元投資款項及法定遲延利息部分，自有理由，應予准
    許。至原告丁○○另主張提領現金36000元並轉由證人丙○○交付之投資款項部分，固提出上揭存摺提領款項之資料為
    證，惟經原告請求傳訊證人丙○○到庭證稱：「（法官問：
    原告丁○○曾經說他有領取現金三萬六千元要你轉交被告是
    否有此事？）忘記了，印象中是沒有。」（詳本院99年7月
    22 日言詞辯論筆錄），是此部分本院尚難僅憑原告丁○○
    之陳述即遽認原告丁○○確有交付36000元之現金投資款項
    ，此部分之請求自難准許。
  (2)原告另主張被告乙○○詐騙投資款項，另依侵權行為請求被
    告乙○○與被告翃泰公司連帶給付慰撫金各20萬元云云，惟
    按民事訴訟如係由原告主張權利者，應先由原告負舉證之責
    ，若原告先不能舉證，以證實自己主張之事實為真實，則被
    告就其抗辯事實即令不能舉證，或其所舉證據尚有疵累，亦
    應駁回原告之請求（最高法院39年台上字第331號判決意旨
    參照），本件原告對其主張遭被告乙○○詐騙投資款項等情
    ，迄未舉證證明，已難遽依原告之主張為真；況原告主張所
    受之損害係為財產權，並非民法第195條規定所列舉之身體
    、健康、名譽、自由、信用、隱私、貞操等人格權受損，故
    原告以其遭被告詐騙金錢受有損害，請求被告賠償慰撫金各
    20萬元部分，亦無理由。
  (二)原告主張借貸部分：
  (1)按當事人主張有利於己之事實者，就其事實有舉證之責任，
    民事訴訟法第277條前段定有明文。而民事訴訟如係由原告
    主張權利者，應先由原告負舉證之責，若原告先不能舉證，
    以證實自己主張之事實為真實，則被告就其抗辯事實即令不
    能舉證，或其所舉證據尚有疵累，亦應駁回原告之請求（最
    高法院17年上字第917號、43年台上字第377號判例意旨參照
    ）。復按金錢借貸，屬要物契約，應由貸與人就交付金錢之
    事實負舉証責任（最高法院69年台上字第3546號判例意旨可
    資參照）。
  (2)本件原告丁○○主張被告翃泰公司向原告共借款490000元部
    分，固據提出匯款250000元及240000元之存摺影本，惟查，
    經原告請求本院函調原告匯款所入帳戶，僅250000元匯入帳
    戶確為被告翃泰公司之帳戶，此有台中商業銀行軍功分行99
    年6月中軍功字第099029000號函附卷可參；另240000元所匯
    入帳戶則為證人丙○○所有之帳戶，此有中華郵政股份有限
    公司99年7月23日儲字第0990090203號函附卷可稽；再經原
    告請求傳訊證人候昭眉到庭陳證：「（法官問《提示郵局99
    年7月23日函覆之資料證人丙○○之存款帳戶並交付閱覽》
    原告丁○○主張借貸與被告公司之二十四萬元係匯入你的帳
    戶，有何意見？）丁○○匯入我帳戶之二十四萬元的款項是
    丁○○向我借款之後還給我的…。」（詳本院99年9月9日言
    詞辯論筆錄），是依上述函調資料及證人所言，原告主張被
    告翃泰公司向其借款部分，僅25萬元部分可信為真，至另24
    萬元原告丁○○復未再舉證證明，依前揭說明，此部分本院
    尚難遽採，應予駁回。
  (3)另原告甲○○主張被告翃泰公司向其借款30萬元部分，始終
    未提出資料證明，依前揭說明，此部分之主張亦應予以駁回
    。
五、從而，本件原告丁○○、甲○○主張系爭契約已終止，依民
    法第263、259條被告翃泰公司應返還原告丁○○所交付之55
    萬元投資款項及原告甲○○所交付之372000元投資款項及自
    訴狀繕本送達翌日即98年11月14日起至清償日止，按年息百
    分之5計算之利息，為有理由；逾此範圍之請求，則無理由
    ，應予駁回。另原告丁○○依借貸法律關係，請求被告翃泰
    公司給付原告25萬元，及自訴狀繕本送達翌日即98年11月14
    日起至清償日止，按年息百分之5計算之利息，為有理由，
    應予准許；逾此範圍之請求，則無理由，應予駁回；原告甲○○依借貸法律關係，請求被告翃泰公司給付30萬元及法定
    遲延利息部分，則無理由，應予駁回。
六、本件原告勝訴部分，原告陳明願供擔保請准宣告假執行，經
    核無不合，爰酌定相當擔保金額准許之；另原告敗訴部分，
    其假執行之聲請即失依附，應予駁回。
七、訴訟費用負擔及假執行宣告之依據結論：民事訴訟法第79
    條、第85條第1項，第390條第2項。
中    華    民    國    99    年    9    月    30    日
                  民事第二庭    法  官  涂秀玲
正本係照原本作成。
如對本判決上訴，須於判決送達後20日內向本院提出上訴狀。
中    華    民    國    99    年    9    月     30   日
                                書記官  鐘麗芳

司法院資訊處製作；財團法人民間司法改革基金會備份。
